臺灣臺東地方法院刑事判決　　　　　　　 96年度易字第124號
公　訴　人　臺灣臺東地方法院檢察署檢察官
被　　　告　乙○○
上列被告因偽造文書等案件，經檢察官提起公訴 (96年度偵字第
457號)，被告於本院準備程序進行中就被訴事實為有罪之陳述，
經本院合議庭裁定由受命法官獨任進行簡式審判程序，判決如下
：
    主  文
乙○○行使偽造私文書，足生損害於公眾及他人，處有期徒刑陸
月，如易科罰金，以新臺幣壹仟元折算壹日。扣案如附表二所示
仿冒商標之米酒、香菸均沒收。
    犯罪事實及理由
一、犯罪事實：
(一)乙○○係設址臺東縣關山鎮○○路99號「吉品商店」之實際
    負責人，明知如所表一各編號所示商標圖樣之米酒、菸類，
    分別為臺灣菸酒股份有限公司 (其前身為臺灣省菸酒公賣局
    ，以下簡稱臺灣菸酒公司）、日本香煙產業股份有限公司 (
    以下簡稱日煙公司)等公司，向我國經濟部中央標準局 (該
    局於民國88年1月26日起改制為經濟部智慧財產局)先後申請
    註冊，於附表一所示專用期限內，就表列所指定之專用商品
    ，取得商標專用權之商標圖樣 (專用期限、註冊號數及指定
    專用之商品均詳如附表一各編號所載)，且現均仍在商標專
    用期限內。乙○○復明知「古美香」 (另由檢察官偵查中)
    所販賣之玻璃瓶裝紅標米酒、香菸，係於同一商品，使用相
    同於上開註冊商標圖樣之仿冒商品，外包裝上均偽造印製有
    如附表二各編號所示辨識生產公司之商品條碼，同時就其品
    質及原產國、底部鋼模數字等 (原產國、底部鋼模數字部分
    係指日煙公司出品之七星香菸)有為虛偽之標記及表示，竟
    基於意圖欺騙他人以轉售圖利及行使偽造私文書之犯意，未
    經臺灣菸酒公司、日煙公司等公司之同意或授權，以低於一
    般市場批售之價格，在上址先後於：(一)95年12月10日晚間8
    時30分許，以每箱新臺幣 (下同)1,900 元價格，向古美香
    購買仿冒臺灣菸酒公司出品之玻璃瓶裝紅標米酒3箱 (每箱
    內裝24瓶)；(二)同年月14日晚間7時30分許，以同上價格，向
    古美香購買仿冒臺灣菸酒公司出品之玻璃瓶裝紅標米酒5箱
    (每箱內裝24瓶)；(三)同年月20日下午4時30分許向古美香以
    每條300元價格購買仿冒臺灣菸酒公司出品之長壽黃硬盒香
    煙50條 (每條內裝10包)、每條280元價格購買仿冒長壽白軟
    包淡煙30條 (每條內裝10包)；(四)同年月22日上午10時40分
    許向花蓮縣玉里鎮永昌商號不詳姓名年籍之「邱姓負責人」
    以每條400元價格購買仿冒日煙公司出品之七星香菸9條 (每
    條內裝10包)。且乙○○並自購入上開仿冒紅標米酒、香菸
    之日起，即：(一)於96年12月19日上午9時許，在臺東縣海端
    鄉海端村新武呂48號，以2千元之價格，販賣仿冒紅標米酒1
    箱予不知情之邱余蘭香 (另經檢察官為不起訴處分)；(二)於
    同年月25日上午8時許，在臺東縣關山鎮○○路99號，以5百
    元之價格，販賣仿冒長壽白軟包淡菸2條予不知情之余進添
    ；(三)於同年月26日上午7時30分許，在臺東縣海端鄉加拿村
    加平47號，以2千元價格，販賣仿冒紅標米酒1箱予不知情之
    江惠珍 (另經檢察官為不起訴處分)及其他不特定人牟利，
    足以生損害於中華民國商品條碼策進會對於條碼之管理、臺
    灣菸酒公司、日煙公司等公司對商品之控管及不特定顧客大
    眾之消費權益。嗣於同年月26日下午4時20分許，為警在邱
    余蘭香經營之新武商店內，查扣陳列仿冒紅標米酒11瓶，得
    知為乙○○所販售，經警於同年月27日下午持本院核發之搜
    索票，前往乙○○位於臺東縣關山鎮○○路14號倉庫內，當
    場執行搜索而查獲，並扣得仿冒之紅標米酒119瓶、長壽白
    軟包淡菸240包、長壽黃硬盒香菸311包及七星香菸51包；於
    同年月28日晚間7時許，在余進添住處查扣乙○○所販售之
    仿冒長壽白軟包淡菸6包；於同年月28日，在江惠珍經營之
    寶珍小吃部倉庫內查扣乙○○所販售仿冒紅標米酒1箱，始
    查悉上情。
(二)案經臺東縣警察局關山分局報請臺灣臺東地方法院檢察署檢
    察官偵查起訴。
二、理由：
(一)本件被告乙○○所犯係死刑、無期徒刑、最輕本刑為3年以
    上有期徒刑以外之罪，其於準備程序中就被訴事實為有罪之
    陳述，經告知簡式審判程序之旨，並聽取公訴人及被告之意
    見後，本院合議庭認為適宜而依刑事訴訟法第273條之1第1
    項規定，裁定由受命法官獨任進行簡式審判程序，合先敘明
    。
(二)據以論罪之證據名稱：
    1.被告乙○○於警詢、偵查中及本院審理時之自白。
    2.證人余進添於警詢中之證詞。
    3.證人邱余蘭香於警詢、偵查中之證詞。
    4.證人江惠珍於偵查中之證詞。
    5.被害人臺灣菸酒公司花蓮營業處政風室專員薛祖毓於警詢
      中之證詞。
    6.臺灣菸酒公司花蓮酒廠96年1月16日臺菸酒花酒品字第096
      0000154號函附酒質檢驗報告書1紙、同日臺菸酒花酒品字
      第0960000155號函附酒質檢驗報告書2紙，均認定送鑑定
      之紅標米酒全屬仿冒品。
    7.臺灣菸酒公司臺北菸廠96年1月5日臺菸酒北菸品字第0960
      000053號函、96年1月10日臺菸酒北菸品字第0960000121
      號函、臺灣菸酒公司內埔菸廠96年1月5日臺菸酒北菸品字
      第0960000023號函各1紙，認定送鑑定菸品全屬仿冒品。
    8.傑太日商國際股份有限公司96年1月5日第JTＺ○○○○○○○○○9
      號函1紙認定送鑑定菸品之鋼模數字與該公司生產進口之
      商品管理編號不符，屬仿冒品。仿冒菸品上之商標圖樣屬
      仿冒日煙公司註冊商標。
    9.臺東縣政府警察局關山分局95年12月26日違反社會秩序維
      護法現場紀錄表1紙。
    10.現場照片18張，送鑑定酒類、菸品照片15張。
    11.臺東縣政府營利事業登記證1紙。
    12.經濟部智慧財產局商標註冊證影本3紙、商標檢索資料7
       紙。
    13.扣案之仿冒玻璃瓶裝紅標米酒130瓶、仿冒長壽白軟包淡
       菸246包、仿冒長壽黃硬盒香菸311包及仿冒七星香菸51
       包(查扣後由臺東縣政府依法處理)。
    14.本院96年5月9日審理筆錄，勘驗扣案如附表二各編號所
       示仿冒米酒、菸品，其上確有商品條碼之準文書，附表
       二編號4香菸尚有原產國等虛偽標示。
(三)論罪與量刑：
    1.按商品條碼係商品之編碼數字，改為平行線條的符號代替
      ，以便能使裝有掃描器之機器閱讀，經過電腦解碼，將線
      條符號之號碼轉為數字號碼，而由電腦處理，主要係作為
      商品從製造、批發、銷售一連串作業過程自動化管理之符
      號。故商品條碼如同商品之身分證，代表一定之用意，前
      2位數係國家代碼，第3位至第6位數係廠商代碼，第7位至
      第12位數，則為商品之專用條碼。是商品條碼為生產公司
      賦予商品之辨識標記，一經電腦判讀，即可辨識為某國家
      某廠商所生產之何種商品，係在物品上之文字，依習慣表
      示一定用意之證明即表示為特定廠商所製造出品之表徵，
      依刑法第220條第1項規定，應屬刑法上之私文書無誤，則
      行為人如於產品上擅自冒用他家廠商之商品條碼而販售，
      即屬對顧客主張該條碼之內容而令買受人誤認該產品為被
      冒用廠商所生產，致影響被冒用廠商對外信譽，及該廠商
      對自身商品倉儲、流通管理之正確性與消費大眾之權益，
      且足使商品條碼管理組織 (國際商品條碼總會或中華民國
      商品條碼促進會)對「國碼」、「廠商代碼」之控管、審
      核及發給程序失其功能，損害其對條碼管理之正確性。本
      件扣案如附表二所示之仿冒米酒、香菸，外包裝上均有偽
      造之臺灣菸酒公司、日煙公司等公司之商品條碼，有扣案
      物經本院調核無誤 (已返還臺東縣政府)，則扣案之仿冒
      米酒、香菸外包裝上之條碼，依刑法第220條第1項之規定
      ，應以準文書論。是被告在同一商品，使用相同之註冊商
      標之商品，並就商品品質、原產國等事項為虛偽標記，販
      售與不特定顧客，以行使上開仿冒米酒、香煙外包裝上之
      偽造條碼，足以生損害於中華民國商品條碼策進會對於條
      碼之管理、臺灣菸酒公司、日煙公司等公司對商品之控管
      及不特定顧客大眾之消費權益，核被告所為，係犯商標法
      第82條之販賣仿冒商標商品罪、刑法第255條第2項之販賣
      虛偽標記商品罪及同法第216條、第220條第1項、第210條
      之行使偽造私文書罪。
    2.按刑事法若干犯罪行為態樣，本質上原具有反覆、延續實
      行之特徵，立法時既予特別歸類，定為犯罪構成要件之行
      為要素，則行為人機逾概括之犯意，在密切接近之一定時
      、地持續實行之複次行為，倘依社會通念，於客觀上認為
      符合一個反覆、延續性之行為觀念者，於刑法評價上，即
      應僅成立一罪。學理上稱集合犯之職業性、營業性或收集
      性等具有重複特質之犯罪均屬之，例如經營、從事業務、
      收集、販賣、製造、散布等行為概念者是 (最高法院95年
      度臺上字第1079號、95年度臺上字第2915號判決要旨參照
      )。準此，被告販賣上開仿冒商標米酒、香菸之營業性行
      為，係在密集期間內以相同之方式持續進行，未曾間斷，
      是此販賣仿冒商品、販賣虛偽標記商品及行使偽造私文書
      之犯行，即具有反覆、延續實行之特徵，從而在行為概念
      上，縱有多次販賣之舉措，仍應評價認係包括一罪之集合
      犯而論以一罪。
    3.被告上開販賣仿冒米酒、香菸，侵害臺灣菸酒公司、日煙
      公司之商標專用權人法益，觸犯數相同罪名，係想像競合
      犯，應從一重處斷；又被告以一行為，同時觸犯販賣仿冒
      商標商品、販賣虛偽標記商品及行使偽造私文書3罪，屬
      想像競合犯，亦應依刑法55條前段之規定，從一重之行使
      偽造私文書罪處斷。至檢察官起訴書之犯罪事實就上開販
      賣虛偽標記商品及行使偽造私文書之犯行部分雖未記載，
      惟該部分，與檢察官起訴部分 (即違反商標法犯行)，屬
      想像競合之裁判上一罪之關係，自為起訴效力所及，本院
      自應併與審究，附此敘明。
    4.爰審酌被告無視商標專用權人之權益，明知其所販賣者係
      仿冒商標之商品，而該商品上之原產國及品質亦均屬虛偽
      不實，仍恣意販賣仿冒他人商標之商品，營取差額利得，
      其行為已對臺灣菸酒公司、日煙公司等公司之商譽及利益
      造成損害，亦危害消費者權益及工商企業之正常發展，且
      販賣仿冒商品之同時，亦行使仿冒香煙外包裝上偽造之商
      品條碼，表示為商標權人臺灣菸酒公司、日煙公司所製造
      之標貼之私文書，足以生損害於中華民國商品條碼策進會
      對於條碼之管理、臺灣菸酒公司、日煙公司等公司對商品
      之控管及不特定顧客大眾之消費權益，兼衡酌被告販賣仿
      品之數量非多、期間甚短，明顯貪圖小利而蹈法網，及犯
      罪後坦承犯行，態度尚佳等一切情狀，量處如主文所示之
      刑，並諭知易科罰金之折算標準，以示懲儆。
    5.扣案如附表二所示仿冒商標之米酒、香菸，係被告犯商標
      法第82條販賣仿冒商標商品罪之商品，應依商標法第83條
      之規定，不問屬於犯人與否，宣告沒收之。
三、應適用之法條：
    依刑事訴訟法第273條之1第1項、第299條第1項前段、第310
    條之2、第454條，商標法第82條、第83條，刑法第11條前段
    、第216條、第220條第1項、第210條、第255條第2項、第55
    條前段、第41條第1項前段，刑法施行法第1條之1，判決如
    主文。
本案經檢察官甲○○到庭執行職務。
中　　華　　民　　國　　96　　年　　5 　　月　　30　　日
                  刑事第二庭    法  官  簡芳潔
附表一：
┌──┬─────────┬────┬──────┬───────┬───────┐
│編號│商標名稱          │商標權人│專用期限    │註冊號數      │專用商品      │
├──┼─────────┼────┼──────┼───────┼───────┤
│ 1. │米酒及圖 (「米酒」│臺灣菸酒│88年8月1日起│第00000000號  │米酒。        │
│    │二字不在專用之內) │股份有限│至98年7月31 │              │              │
│    │                  │公司    │日止        │              │              │
├──┼─────────┼────┼──────┼───────┼───────┤
│ 2. │長壽及圖(四)        │同上    │79年10月1日 │第00000000號( │菸、菸草。    │
│    │LongLife          │        │起至101年10 │正商標：第001 │              │
│    │                  │        │月31日止    │94784號)      │              │
├──┼─────────┼────┼──────┼───────┼───────┤
│ 3. │長壽及圖          │同上    │92年3月16日 │第00000000號 (│菸、菸草、香煙│
│    │                  │        │起至101年10 │正商標：第0019│、煙斗、濾嘴、│
│    │                  │        │月31日止    │4784號)       │煙灰缸、打火  │
│    │                  │        │            │              │機。          │
├──┼─────────┼────┼──────┼───────┼───────┤
│ 4. │LONGLIFE          │同上    │92年3月16日 │第00000000號 (│菸、菸草、香煙│
│    │                  │        │起至101年10 │正商標：第0019│、雪茄、煙斗、│
│    │                  │        │月31日止    │4784號)       │濾嘴、煙灰缸、│
│    │                  │        │            │              │打火機。      │
├──┼─────────┼────┼──────┼───────┼───────┤
│ 5. │MILD SEVEN 7及圖  │日本香煙│75年7月1日起│第00000000號  │煙、煙草、煙絲│
│    │                  │產業股份│至105年6月30│              │、捲煙、雪茄煙│
│    │                  │有限公司│日止        │              │、嚼煙、濾嘴、│
│    │                  │        │            │              │香煙。        │
├──┼─────────┼────┼──────┼───────┼───────┤
│ 6. │MILD SEVEN 及圖   │同上    │84年4月1日起│第00000000號( │煙草、煙絲、雪│
│    │                  │        │至105年6月30│正商標：第0032│茄、嚼煙、濾嘴│
│    │                  │        │日止        │9982號)       │香煙、香煙、煙│
│    │                  │        │            │              │。            │
├──┼─────────┼────┼──────┼───────┼───────┤
│ 7. │Typhoon Device    │同上    │92年12月1日 │第0000000號   │香煙、菸草、菸│
│    │                  │        │起至102年11 │              │、菸具、火柴  │
│    │                  │        │月30日止    │              │              │
└──┴─────────┴────┴──────┴───────┴───────┘
附表二：
┌──┬───────┬─────────┬─────────┬───────┐
│編號│仿  品  名  稱│  數     量       │使用之仿冒商標    │商品條碼      │
├──┼───────┼─────────┼─────────┼───────┤
│ 1. │紅標米酒      │130瓶             │使用如附表一編號1 │0000000000000 │
│    │              │                  │所示之商標        │              │
├──┼───────┼─────────┼─────────┼───────┤
│ 2. │長壽淡菸白軟包│246包             │使用如附表一編號2 │0000000000000 │
│    │              │                  │所示商標          │              │
├──┼───────┼─────────┼─────────┼───────┤
│ 3. │長壽黃硬盒香菸│311包             │使用如附表一編號3 │0000000000000 │
│    │              │                  │、4所示商標       │              │
├──┼───────┼─────────┼─────────┼───────┤
│ 4. │七星菸        │51包              │使用如附表一編號5 │00000000      │
│    │              │                  │、6、7所示之商標  │              │
└──┴───────┴─────────┴─────────┴───────┘
以上正本證明與原本無異。
如不服本判決，應於判決送達後10日內向本院提出上訴狀 (須附
繕本)。「勿逕送上級法院」
告訴人或被害人對於判決如有不服具備理由請求檢察官上訴者，
其上訴期間之計算係以檢察官收受判決正本之日期為準。
                                  書記官  尹玉琪
中　　華　　民　　國　　96　　年　　6 　　月　　4 　　日
附錄論罪科刑法條：
商標法第81條第1款
未得商標權人或團體商標權人同意，有下列情形之一者，處3年
以下有期徒刑、拘役或科或併科新臺幣20萬元以下罰金：
一、於同一商品或服務，使用相同之註冊商標或團體商標者。
商標法第82條
明知為前條商品而販賣、意圖販賣而陳列、輸出或輸入者，處一
年以下有期徒刑、拘役或科或併科新臺幣五萬元以下罰金。
中華民國刑法第220條
在紙上或物品上之文字、符號、圖畫、照像，依習慣或特約，足
以為表示其用意之證明者，關於本章及本章以外各罪，以文書論
。
錄音、錄影或電磁紀錄，藉機器或電腦之處理所顯示之聲音、影
像或符號，足以為表示其用意之證明者，亦同。
中華民國刑法第210條：
偽造、變造私文書，足以生損害於公眾或他人者，處五年以下有
期徒刑。
中華民國刑法第216條：
行使第210條至第215條之文書者，依偽造、變造文書或登載不實
事項或使登載不實事項之規定處斷。
中華民國刑法第255條：
意圖欺騙他人，而就商品之原產國或品質，為虛偽之標記或其他
表示者，處1年以下有期徒刑、拘役或1千元以下罰金。
明知為前項商品而販賣，或意圖販賣而陳列，或自外國輸入者，
亦同。
